臺灣板橋地方法院刑事判決　　　　　　　　　　　　九十一年度訴字第一三四八號
　　公　訴　人　臺灣板橋地方法院檢察署檢察官
　　被　　　告　乙○○　男　三.
　　　　　　　　丙○○　女　四.
右列被告等因偽造文書等案件，經檢察官提起公訴（九十年度偵字第一二八０二號）
，本院判決如左：
    主  文
乙○○、丙○○共同行使偽造公文書，足以生損害於公眾及他人，各處有期徒刑壹年
貳月，切結書壹張、和信公司行動電話服務申請書貳張及遠傳公司行動電話暨網際網
路服務申請書參張上所偽造「戊○○」之署押計玖枚及扣案之辛○○、林國棟、盧琇
蜂、甲○○之國民身分證影本及戶長為甲○○之戶口名簿各壹張、電腦硬碟壹個均沒
收。
    事  實
一、丙○○於民國九十年七月間，在臺北縣板橋市○○街七十一巷口及同市○○路，
    分別拾獲某人所遺失或因不詳原因而離其持有之戊○○、庚○琇蜂、辛○○、甲○○、己○○之健保卡、國民身分證等資料（即填載繳交健保費資料之書面）二
    張，以及真實姓名年籍不詳之照片四張，竟意圖為自己不法之所有，將之侵占入
    己。乙○○明知丙○○所持交之上開健保卡、國民身分證等資料二張及照片四張
    ，均係來源不明之贓物，竟基於收受贓物之犯意，於九十年七月間，在臺北縣板
    橋市○○街七十一巷十之二號住處，向丙○○收受而加以持有。並進而與丙○○
    共同基於意圖為自己不法之所有、行使偽造特種文書、行使偽造私文書之概括犯
    意聯絡及共同基於行使偽造公文書之犯意聯絡，先由乙○○分別於九十年七月二
    十五日二十一時許、九十年七月二十八日十五時許，連續在上開住處以使用其電
    腦內供製造國民身分證及戶口名簿之軟體（存有國民身分證及戶口名簿之格式、
    各空白欄位及相關印文），將丙○○所交付之上開國民身分證資料（例如：姓名
    、出生年月日或國民身分證統一編號等）輸入該軟體之國民身分證或戶口名簿各
    空白欄位內，並自報章雜誌上抄來其餘姓名、住址、出生年月日等資料以補足相
    關空白欄位後，再列印出國民身分證五張及戶口名簿（臺北縣板橋市戶政事務所
    製發之戶號：ＦＧ九五九九五二、戶長甲○○、妻盧琇蜂、長女李婉綺、次女李
    佳璇、寄居辛○○之戶口名簿）一張，其中印出國民身分證部分，即貼上丙○○
    本人照片或丙○○所交付之上開照片後，再由丙○○持至臺北縣板橋市○○街之
    某照像館影印成戊○○（貼上丙○○本人照片）、辛○○、林國棟（使用己○○
    之國民身分證統一編號、出生年月日及籍貫）、盧琇蜂（使用庚○琇蜂之國民身
    分證統一編號）、甲○○之國民身分證影本之方式，而加以偽造特種文書上開國
    民身分證五張及偽造公文書上開戶口名簿一張，均足以生損害於戊○○、庚○琇
    蜂、辛○○、甲○○、己○○、林國棟、盧琇蜂、李婉綺、李佳璇及戶政機關對
    於國民身分證、戶口名簿管理之正確性。次由丙○○於九十年七月二十五日二十
    一時許，持戊○○之國民身分證影本三張，前往臺北縣板橋市○○路○段八十九
    號之高遠電信有限公司（簡稱高遠公司），向該公司人員出示該國民身分證影本
    ，表明要以優惠方案申購行動電話及門號，但將其中之行動電話轉賣予高遠公司
    回收，以取得門號及賺得每轉賣一枝行動電話後之差額新臺幣（下同）一千元，
    並接續在致高遠公司之切結書一張、和信電訊股份有限公司（簡稱和信公司）行
    動電話服務申請書二張、及遠傳電信股份有限公司（簡稱遠傳公司）之行動電話
    暨網際網路服務申請書三張上偽造「戊○○」之署押（簽名）各一、二、六枚，
    而冒用「戊○○」之名義，偽造上開切結書、行動電話服務申請書、行動電話暨
    網際網路服務申請書等私文書，且持交不知情之高遠公司人員辦理，而加以行使
    ，致高遠公司、和信公司、遠傳公司均誤信其係「戊○○」本人申請，乃陷於錯
    誤，而各交付丙○○行動電話之門號卡計五張及現金計五千元，均足以生損害於
    「戊○○」、高遠公司、和信公司、遠傳公司。丙○○復於九十年七月二十八日
    十五時許，持上開辛○○、林國棟、盧琇蜂、甲○○之國民身分證影本及戶長為
    甲○○之戶口名簿各一張，前往高遠公司，向該公司人員出示上開國民身分證四
    張及戶口名簿一張，表明欲以同一方式申購行動電話及門號，嗣因高遠公司之負
    責人丁○○要求丙○○出示上開證件之原本未果，而報警於同日十七時三十分許
    當場查獲丙○○，並扣得丙○○所持有之上開辛○○、林國棟、盧琇蜂、甲○○
    之國民身分證影本及戶長為甲○○之戶口名簿各一張，致丙○○未能詐欺取財得
    逞，復經由丙○○帶同警方至乙○○之上開住處查獲乙○○，並扣得乙○○所有
    供犯罪所用之上開電腦硬碟一個。
二、案經臺北縣政府警察局板橋分局報告臺灣板橋地方法院檢察署檢察官偵查起訴。
    理  由
一、右揭事實，業據被告乙○○、丙○○分別於警訊時、偵查中及本院審理時自白不
    諱，核與被害人戊○○、庚○琇蜂、辛○○、甲○○、己○○各於警訊時及偵查
    中所指述之情節及證人丁○○於警訊時所證述之情節均相符，並有丙○○所持有
    之辛○○、林國棟、盧琇蜂、甲○○之國民身分證影本及戶長為甲○○之戶口名
    簿各一張、高遠公司所提供之切結書一張、戊○○之國民身分證正反面影本各三
    紙、申請書（複寫聯）五張、乙○○所有之電腦硬碟一個扣案可佐，復有真正之
    辛○○、甲○○、己○○、戊○○、庚○琇蜂之國民身分證正反面影本附卷可稽
    。事證明確，被告乙○○、丙○○之犯行均堪以認定。
二、核被告乙○○所為，係犯刑法第三百四十九條第一項之收受贓物罪、第三百三十
    九條第一項之詐欺取財罪、第二百十六條、第二百十二條之行使偽造特種文書罪
    、第二百十六條、第二百十條之行使偽造私文書罪及第二百十六條、第二百十一
    條之行使偽造公文書罪；被告丙○○所為，係犯刑法第三百三十七條之侵占遺失
    物罪或離本人所持有之物罪、第三百三十九條第一項之詐欺取財罪、第二百十六
    條、第二百十二條之行使偽造特種文書罪、第二百十六條、第二百十條之行使偽
    造私文書罪及第二百十六條、第二百十一條之行使偽造公文書罪。又被告乙○○
    、丙○○就被告丙○○於九十年七月二十八日十五時許，前往高遠公司申購行動
    電話及門號，未能得逞，顯係已著手於詐欺取財犯行之實行而不遂，為未遂犯。
    公訴人就被告乙○○上開收受贓物之犯行雖漏未起訴，本院認此部分與本案論罪
    科刑（即已起訴）部分有牽連犯之裁判上一罪關係，亦為起訴之效力所及，本院
    應併予審理，併予明。被告乙○○與丙○○就上開詐欺取財罪、行使偽造特種
    文書罪、行使偽造私文書罪、行使偽造公文書罪，彼此之間，互有犯意聯絡及行
    為分擔，為共同正犯。被告乙○○、丙○○先後二次詐欺取財（其中一次為詐欺
    取財未遂）、行使偽造特種文書之犯行，均時間緊接，罪名相同，顯係基於概括
    犯意而為，均應各依連續犯之規定論以詐欺取財、行使偽造特種文書一罪，並加
    重其刑。被告乙○○、丙○○以一行使偽造特種文書、行使偽造私文書之行為，
    足以生損害於戊○○、高遠公司、和信公司、遠傳公司、辛○○、林國棟、盧琇
    蜂、甲○○、庚○琇蜂、己○○，同時觸犯多個行使偽造特種文書罪、行使偽造
    私文書罪，為想像競合犯，均應各從一重之行使偽造特種文書罪、行使偽造私文
    書罪處斷。被告乙○○所犯上開收受贓物罪、詐欺取財罪、行使偽造特種文書罪
    、行使偽造私文書罪及行使偽造公文書罪間及被告丙○○所犯上開侵占遺失物罪
    或離本人所持有之物罪、詐欺取財罪、行使偽造特種文書罪、行使偽造私文書罪
    及行使偽造公文書罪間，均有方法結果之牽連關係，均應各依刑法第五十五條之
    規定從一重之行使偽造公文書罪處斷。被告乙○○、丙○○於切結書、行動電話
    服務申請書、行動電話暨網際網路服務申請書等私文書上偽造署押之行為係偽造
    私文書之部分行為，而其偽造後持以行使，偽造之低度行為應為其行使之高度行
    為所吸收，均不另論罪。另被告乙○○、丙○○偽造特種文書、偽造公文書之低
    度行為，亦均應為行使之高度行為所吸收，均不另論罪。爰審酌被告乙○○、丙○○之品行、生活狀況、智識程度，渠等均因一時貪念，致有本件之犯行，被告
    等犯罪之動機、目的、手段、犯罪所生之危害、犯罪後坦承犯行之態度等一切情
    狀，各量處如主文所示之刑，以示懲儆。
三、切結書一張、和信公司行動電話服務申請書二張、及遠傳公司行動電話暨網際網
    路服務申請書三張上所偽造「戊○○」之署押（簽名）各一、二、六枚（計九枚
    ），不問屬於犯人與否，均應依刑法第二百十九條之規定宣告沒收。又扣案之辛○○、林國棟、盧琇蜂、甲○○之國民身分證影本及戶長為甲○○之戶口名簿各
    一張、電腦硬碟一個，均係被告乙○○所有供其與被告丙○○共犯本件之罪所用
    之物，業據被告等供明在卷，均應依刑法第三十八條第一項第二款之規定宣告沒
    收。至扣案之切結書一張、戊○○之國民身分證正反面影本各三紙、申請書（複
    寫聯）五張，係高遠公司所提供，並非被告等所有，故均不予宣告沒收，併予
    明。
四、公訴意旨另以：被告乙○○就上開被告丙○○所犯之刑法第三百三十七條侵占遺
    失物罪或離本人所持有之物罪部分係共同正犯及被告乙○○、丙○○復偽造黃肅
    惠之印章，在上開偽造之戶口名簿上用印，足以生損害於黃肅惠，因認被告乙○○亦涉有刑法第三百三十七條侵占脫離物罪、被告乙○○、丙○○亦共同涉有刑
    法第二百十七條之偽造印章、印文罪嫌云云。惟查，訊據被告乙○○、丙○○均
    堅詞否認此部分之犯行，均辯稱：上開戊○○、庚○琇蜂、辛○○、甲○○、己○○之健保卡、國民身分證等資料（即填載繳交健保費資料之書面）二張及真實
    姓名年籍不詳之照片四張，均係丙○○檢到後交付乙○○收受；渠等均未偽刻黃
    肅惠之印章，且上開偽造戶口名簿上之黃肅惠印文，原來就存在乙○○所有電腦
    硬碟之戶口名簿軟體內，一起隨戶口名簿列印出來，並非另以章蓋上等語，且互
    核相符。其餘證據則如前述，公訴意旨，尚有誤會。此外，復查無其他積極之證
    據足以證明被告乙○○、丙○○有此部分之犯行，因公訴人認此部分與本件上開
    論罪科刑部分具有牽連犯之裁判上一罪關係，故不另為無罪之諭知。
據上論斷，應依刑事訴訟法第二百九十九條第一項前段，刑法第二十八條、第五十六
條、第三百四十九條第一項、第三百三十七條、第三百三十九條第一項、第二百十六
條、第二百十二條、第二百十條、第二百十一條、第五十五條、第二百十九條、第三
十八條第一項第二款，罰金罰鍰提高標準條例第一條前段，判決如主文。
本案經檢察官蔡顯鑫到庭執行職務。
中    華    民    國      九十一      年       十       月    三十一    日
                                      臺灣板橋地方法院刑事第一庭
                                          法  官  楊  千  儀
右正本證明與原本無異。
如不服本判決，應於判決送達後十日內，向本院提出上訴狀。
                                          書記官  吳  河  東
中    華    民    國      九十一      年       十一     月    四        日
附錄本案論罪科刑法條全文
刑法第三百四十九條
收受贓物者，處三年以下有期徒刑、拘役或五百元以下罰金。
搬運、寄藏、故買贓物或為牙保者，處五年以下有期徒刑、拘役或科或併科一千元以
下罰金。
因贓物變得之財物以贓物論。
刑法第三百三十七條
意圖為自己或第三人不法之所有，而侵占遺失物、漂流物或其他離本人所持有之物者
，處五百元以下罰金。
刑法第三百三十九條
意圖為自己或第三人不法之所有，以詐術使人將本人或第三人之物交付者，處五年以
下有期徒刑、拘役或科或併科一千元以下罰金。
以前項方法得財產上不法之利益或使第三人得之者，亦同。
前二項之未遂犯罰之。
刑法第二百十六條
行使第二百十條至第二百十五條之文書者，依偽造、變造文書或登載不實事項或使登
載不實事項之規定處斷。
刑法第二百十二條
偽造、變造護照、旅券、免許證、特許證及關於品行、能力服務或其他相類之證書、
介紹書，足以生損害於公眾或他人者，處一年以下有期徒刑、拘役或三百元以下罰金
。
刑法第二百十條
偽造、變造私文書，足以生損害於公眾或他人者，處五年以下有期徒刑。
刑法第二百十一條（偽造變造公文書罪）
偽造、變造公文書，足以生損害於公眾或他人者，處一年以上七年以下有期徒刑。
（罰金已依罰金罰鍰提高標準條例提高為十倍）
